臺灣臺北地方法院刑事判決　　　　　　　　　　　　九十一年度易字第一二八七號
　　公　訴　人　臺灣臺北地方法院檢察署檢察官
　　被　　　告　甲○○
右列被告因公共危險案件，經檢察官聲請簡易判決處刑（九十一年度偵字第一二一五
四號），本院認不宜以簡易判決處刑，改依通常程序審理，判決如左：
    主  文
甲○○失火燒燬如附表所示之物，致生公共危險，處拘役拾日，如易科罰金，以
佰元折算壹日，緩刑貳年。
    事  實
一、甲○○係位於台北市○○○路○段一六三號十六樓頂樓加蓋佛堂之所有人，平日
    負責管理佛堂內電源開關之一切事務，為改善佛堂空調，在佛堂裝設二部抽風機
    ，而兩部抽風機則輪流運轉使用，而本應隨時注意電線及插座之使用狀況而定期
    維修保養，並於使用完畢切斷電源，以免電線因老舊、破損致受熱過久而引起短
    路燃燒之危險，且依當時狀況並非不能注意，竟於民國九十一年三月九日上午五
    時，啟動佛堂內兩部抽風機之一部抽風機時，疏未將位於東南端之另一部抽風機
    插頭拔起，致上開之抽風機電源線於同日下午三時三十分許因短路而起火燃燒，
    燒燬如附表所示之物，致生公共危險。
二、案經臺北市政府警察局松山分局報請臺灣臺北地方法院檢察署檢察官偵查起訴。
    理  由
一、訊據被告甲○○固坦承於上開時、地發生火災之起火點在佛堂東南端，起火後燒
    毀如附表所示之物等情，惟矢口否認有失火犯行，並辯稱：伊於九十一年三月九
    日下班時，確有將使用之抽風機開關關閉，只是沒有將插頭拔下，伊就發生火災
    並無過失等語，經查：
（一）上開火災現場經臺北市政府消防局派員勘驗，火災現場位於臺北市○○○路○
      段一六三號十六樓頂加蓋建築物之樓頂板受熱後，以靠東側一帶變色較嚴重；
      南、北面牆壁受熱後，均以上半部受燒損較嚴重，護摩壇和供桌燒損後均靠東
      側一帶碳化較深，顯示火係由東南往西面方向延燒，吊掛於樓頂板東北端之排
      煙機受熱後，以靠南側變鐵青色較嚴重，東面三尊佛像燒損後，以靠南側之佛
      像碳化較深，東南牆下鐵架上擺放之物品燒損後，以靠南側一帶變形較嚴重，
      顯示火係由南面往北面方向延燒，於東南端發現一受燒毀之抽風機殘骸，經檢
      視發現電線短路熔痕，故研判東南端一帶最先起火燃燒，亦即為起火處，然因
      (1)該起火災係由南面靠東側一帶最先起火燃燒，起火處一帶經清理後，並未發
      現垃圾桶或煙灰缸等器皿，亦無堆放垃圾及易燃物品，故研判因遺留火種（包
      括未息煙蒂）經蓄熱起火燃燒之可能性較小。(2)起火處一帶經清理後並未發現
      可疑殘留或疑似縱火助燃劑，且地面亦未發現受揮發性液體潑灑燃燒之痕跡，
      故研判因遭外人潛入縱火之可能性較小。(3)該起火災係由南面靠東側一帶最先
      起火燃燒，經清理起火處一帶發現一受燒毀之抽風機，採樣之電源線，經送驗
      鑑析結果發現數處熔痕，鎔痕五至十二均呈現類似銅質導線局部溶解特徵，再
      對熔痕施以微觀金相法熔痕五、六、七、十一、十二均呈現較少孔洞之短路痕
      組織特徵，熔痕八、九、十呈現較多孔洞之短路組織特徵，應以通電中電線短
      路所造成之可能性較高，此有該局於九十一年五月一日所製之火災原因調查報
      告書、九十一年四月四日第九一０五八號鑑定報告書及現場照片在卷可參，而
      證人即台北市消防局鑑識人員陳景運於本院調查時亦證稱：只要是電源線插在
      插座上，即在待機狀態，還是會發生短路現象，而以抽風機耗電量，以及獨立
      用電的狀況，應該是與超過電力負載無關，而可能是電線老舊、電源線受損而
      造成等語（見九十一年度簡字第二九三二號卷第一五頁），可知本次火災係被
      告所有置放於佛堂東南角之抽風機電源線因故短路燃燒而引起。被告辯稱火災
      非因抽風機所直接引起云云，顯與實情不符，不足採信。
（二）被告於於本院調查中稱：伊於九十一年三月九日離開佛堂時，確定有將抽風機
      開關關閉，但未將電源線插頭拔起等語（見九十一年度簡字第二九三二號卷第
      一五頁），顯見被告本應注意抽風機之電源線是否有老舊或毀損之情況而予以
      適當之維修，並於九十一年三月九日上午九時之際，明知離開而佛堂並無人之
      情狀，理應將電風扇電源線插頭拔起以防電源線短路燃燒之危險，且依據當時
      情節並無不能注意之情，竟疏未注意，於離開時未將抽風機電源線插頭拔起，
      導致電線因故短路燃燒而引發本件火災，被告就本件火災之發生，顯有過失，
      而本件起火原因亦為被告前開疏失所致，具有相當因果關係。
（三）綜上各節，本件事證已臻明確，被告失火犯行堪以認定。
二、核被告所為，係犯刑法第一百七十五條第三項之失火燒燬住宅、建築物等以外之
    物之罪（業據蒞庭檢察官當庭變更起訴法條，並經本院告知被告）。爰審酌被告
    因使用電器用品不慎失火引發火災，所燒燬之物僅如附表所示之物，所造成之損
    害不大、過失情狀尚輕等情狀，量處如主文所示之刑，並諭知易科罰金之折算標
    準。另被告未曾受有期徒刑以上刑之宣告，有臺灣高等法院檢察署刑案紀錄簡覆
    表在卷可稽，信經此教訓後，應知警惕而無再犯之虞，本院因認對其所宣告之刑
    ，以暫不執行為適當，爰併予宣告緩刑。
據上論斷，應依刑事訴訟法第四百五十二條、第二百九十九條第一項前段、刑法第一
百七十五條第三項、第四十一條第一項前段、第七十四條第一款，罰金罰鍰提高標準
條例第一條前段、第二條，判決如主文。
本案經檢察官孫治遠到庭執行職務
中      華      民      國     九十一     年     十一   月    十三      日
                                臺灣臺北地方法院刑事第三庭
                                          法  官    陳德民
右正本證明與原本無異。
如不服本判決，應於判決送達後十日內向本院提出上訴狀(應抄附繕本)。告訴人
或被害人如對於本判決不服者，應具備理由請求檢察官上訴，其上訴期間之計算
係以檢察官收受判決正本之日期為準。
                                          書記官    葉志昭
中      華      民      國     九十一     年     十一   月    十三      日
附錄本案論罪法條
刑法第一百七十五條
放火燒燬前二條以外之他人所有物，致生公共危險者，處一年以上七年以下有期徒刑
。
放火燒燬前二條以外之自己所有物，致生公共危險者，處三年以下有期徒刑。
失火燒燬前二條以外之物，致生公共危險者，處拘役或三百元以下罰金。
附表
一、甲○○所有之佛堂裝潢物及供桌、佛像、護摩壇等物
二、甲○○所有之抽風機一臺
